【裁判字號】    92,婚,983
【裁判日期】    920927
【裁判案由】    離婚
【裁判全文】
臺灣臺中地方法院民事判決  九十二年度婚字第九八三號
    原      告  甲○○
    訴訟代理人  王秋霜  律師
    複  代理人  丙○○
    被      告  乙○○
右當事人間請求離婚事件，於民國九十二年九月十二日言詞辯論終結，本院判決如左
：
    主    文
准原告與被告離婚。
訴訟費用由被告負擔。
    事    實
甲、原告方面：
  一、聲明：如主文所示。
  二、陳述：
  （一）兩造於民國八十二年九月十七日結婚，婚後並未生育子女，婚前被告從事建
        築（吊料）工人工頭之工作，婚後原本二人共同合作，然被告生活習慣差，
        經常遲延工作時間，致業主不諒解，生意愈來愈差，婚後約半年，被告即未
        再工作，成天賭博（打麻將）、喝酒，不務正業，生活靡爛，動輒辱罵、恐
        嚇原告及家人，致原告精神上至感痛苦，原告不堪被告長期精神虐待，兩造
        婚姻已達難以維持之程度：
      １、被告經常喝酒，酒後即藉酒裝瘋罵人，並以三字經、五字經辱罵原告，致
          原告精神不堪其擾。
      ２、被告白天不工作，經常於晚上十一點多出門打麻將至翌日凌晨三、四點，
          生活費用靠被告父親接濟，如有不足再向原告要，原告不從，即遭辱罵。
          八十三年三、四月間某日，被告又向原告要錢不成，即大聲辱罵原告，原
          告不堪受辱，憤而持刮鬍刀片割腕自殺，並被送至台中縣沙鹿鎮光田醫院
          急救，原告父母至此方知原告長期受辱，乃接原告回娘家靜養，終因被告
          父親之勸說及原告父母礙於情面，同意原告回去，原告只好無奈地返回婆
          家，然被告仍不思悔過。
      ３、八十三年五、六月間，被告酒後駕車發生事故，被告賣車籌錢賠償後，即
          經常於酒後責怪原告及原告父母未支助被告，被告甚至於被告朋友前罵原
          告係「錢嫂」（台語）錢看得很重，可以為了錢不惜被告入監服刑。
      ４、八十三年六月間，原告開始在台中縣沙鹿鎮○○街五十九號之「ＨＡＮＧ
          ＴＥＮ」服飾店工作當店員。被告竟於八十六年八月間某日晚上八點半左
          右，趁著酒意至原告工作地點大吵大鬧，揚言若原告不和伊回去，就來把
          店炸掉，以致原告無法繼續工作，老闆娘考慮原告安危，要原告先從後門
          出去，原告顏面盡失。又於八十六年十月初某日晚上十點三十分許，原告
          下班返家，因拒絕為被告買酒，被告即以三字經連續辱罵原告，並說：原
          告在賺錢就「很大塊」，原告回嘴稱：你是男人不去做事，算什麼男人，
          被告大怒即罵原告沒大沒小，在外面賺什麼錢，還不是出去討客兄等語，
          原告即以被告破壞原告的名譽，請被告父親前來主持公道，被告父親竟以
          被告喝酒要原告不理會他，而置之不理，原告憤而返回娘同居住。之後被
          告即天天至原告工作之服飾店吵鬧，甚至被告父親亦於酒後至服飾店，不
          顧當時購物人潮甚多，在眾目睽睽之下稱伊要下跪求原告回家，原告不知
          所措，無地自從，驚慌逃離現場。至此原告已覺得無顏繼續待在服飾店，
          且沙鹿鎮已無原告容身之地，遂辭職。
      ５、八十八年七、八月間某日中午十一點左右，被告持木棍至原告娘家稱要和
          原告父親「輸贏」（台語），原告父親向派出所報案，警方到現場時，
          被告已逃之夭夭。
      ６、八十八年十一月二十六日上午十一點左右，被告再持鐮刀至原告娘家，因
          有紗門阻擋，被告無法進入，即割破紗窗，紗門及損毀機車，被告離去時
          猶向原告父親恐嚇稱：「你如來沙鹿鎮北勢里碰到我，我就砍死你。」令
          原告父親心生畏懼，原告父親乃向警方報案，鈞院並判處被告拘役五十日
          ，被告因無錢繳納罰金，遂入監服刑五十日。此後被告行為稍有收殮，惟
          每逢年節前後，被告酒後即至原告家中找人，大罵原告及家人，或以電話
          騷擾原告，有時講話，有時喂一聲即掛，有時甚至不出聲，不分日、夜，
          致原告家人均不得安寧，精神上至感困擾。
      ７、九十二年四月底，被告又至原告家中大鬧，原告父親向派出所報案，經警
          員勸說後，被告始離去。然被告復於九十二年五月十二日至十七日每日撥
          打近三十通電話騷擾原告家人，一下子破口大罵，一下子狂笑不已，致原
          告及家人精神痛苦不已。
  （二）被告前開行徑，致原告痛苦不堪，此等情事，自已構成不堪同居之虐待，爰
        依民法第一千零五十二條第一項第三款規定，原告自得請求判決離婚。
  （三）又原告因無法忍受被告之虐待，兩造自八十六年十月初即呈分居狀態，分居
        期間，被告仍無悔過之意，繼續騷擾原告，由此足見，兩造無法經營夫妻共
        同生活，兩造感情之疏離，顯然已使婚姻出現重大破綻，難有回復之望，依
        客觀情形判斷，兩造之婚姻實難繼續維持，實已構成難以維持婚姻之重大事
        由，原告亦得依民法第一千零五十二條第二項，請求離婚。並請鈞院就民法
        第一千零五十二條第一項第三款或同條第二項，擇一為原告勝訴判決。
  三、證據：提出戶籍謄本二件、本院八十九年度易字第一一七三號刑事判決書（網
            路資料）、本院九十年度沙交簡上字第六三號刑事判決書影本（網路資
            料），並聲請訊問證人何木順、何長洪、林玉惠。
乙、被告方面：
  一、聲明：駁回原告之訴。
  二、陳述：
  （一）兩造婚後一切良好，雖偶有口角，然均不影響夫妻感情。
  （二）原告為貼補家用，並經兩造商議，始前往服飾店工作，被告亦表贊同，然事
        後因業績良好，原告乃與其同事共議集體辭職，至台中市另闢職場，是原告
        之辭職並非因被告前去原告工作場所吵鬧，致原告沒面子所致。
  （三）由於原告改變工作地點，前往台中市中友百貨公司工作，致返家時間每每逾
        晚上十一時，被告慮及安全性，勸說原告再回台中縣沙鹿鎮工作，然原告不
        為所動，兩造遂漸起分歧，並於八十七年一月初發生口角，引發口舌之爭，
        原告負氣奔回娘家至今，已逾五年，音訊全無，棄家於不顧，被告為求家庭
        圓滿和諧，曾偶爾打電話徵詢其家人，惟所得回答，皆為沒有回家，或不住
        這裡，令人氣結，被告絕無騷擾原告可言。
  （四）被告有維持兩造婚姻生活之意願，兩造並無難以維持婚姻之重大事由，縱或
        有之，亦係因原告不當之行為引發，原告不得請求離婚。
  三、證據：提出健康保險證明卡影本一件。
丙、本院依職權調閱本院八十九年度易字第一一七三號毀損刑事卷宗。
    理    由
一、原告主張兩造於八十二年九月十七日結婚，並未生育子女，婚後約半年，被告即
    未再工作，成天賭博、喝酒，酒後即因生活費用等財物問題，屢以三字經、五字
    經辱罵原告，原告不堪長期受辱，因而有自殺記錄，再者，被告及其父親於酒後
    至原告工作地點吵鬧，致原告顏面盡失，無法繼續上班，而被告甚至僅因原告拒
    絕為其買酒，即以「討客兄」辱罵被告，原告無法忍受被告之辱罵，遂於八十六
    年十月初返回娘同居住迄今。期間被告非但不思悔改，竟仍持木棍至原告娘家挑
    釁，或持鐮刀至原告娘家損壞紗窗、紗門及機車，並出言恐嚇原告父親，及多次
    親至原告娘家吵鬧或以電話騷擾原告家人，致原告家人精神痛苦不已，被告行徑
    致原告精神遭受莫大之痛苦，自已構成不堪同居之虐待，且兩造長久分居，無法
    經營夫妻共同生活，兩造之婚姻已達難以維持之程度，原告自得依民法第一千零
    五十二條第一項第五款或同條第二項請求判決離婚，並請擇一為原告勝訴判決。
二、被告對於兩造分居迄今已逾五年之事實雖不爭執，惟否認有賭博、喝酒、或騷擾
    原告之行為，並以伊並未前去原告工作場所吵鬧，及兩造係因對於原告工作地點
    產生分歧，而引發口舌之爭，原告遂負氣奔回娘家至今，期間伊偶爾打電話徵詢
    原告家人，惟均無所獲，又兩造婚後雖偶有口角，然均不影響夫妻感情，伊有維
    持兩造婚姻生活之意願，兩造無難以維持婚姻之重大事由，縱或有之，亦係因原
    告不當行為所引發，原告不得據為離婚之請求等語，資為抗辯。
三、查兩造於八十二年九月十七日結婚，並未生育子女，婚姻關係現仍存續中，及兩
    造自八十七年一月起即呈分居狀態，迄今已逾五年未共同生活等事實，為兩造所
    不爭執，並據原告提出戶籍謄本二件為證，應堪信為實。
四、原告主張被告於八十六年十月間經常於酒後至原告工作之服飾店吵鬧，並辱罵原
    告，甚至揚言若原告不和伊回去，就來把店炸掉等語，業據證人即林玉惠到庭具
    結證稱：「我與原告是在八十五年至八十八年共事，地點在沙鹿鎮○○街的服飾
    店，被告常常酒後到店裡鬧事，每星期至少一次，揚言如原告不跟他回去，就要
    將店炸掉。而且被告會在店裡以髒話辱罵原告。我曾經看過一次被告的父親也跟
    著被告去店裡找原告回家，導致店內生意受到影響，之後原告因而離職。被告到
    店裡找原告時，被告會拉扯原告。」等語，被告雖否認原告此部分之主張，惟以
    證人林玉惠僅曾與原告共事而已，衡情應不致甘冒偽證罪之處罰，設詞而為不實
    之陳述，故其證詞堪予採信，此外，被告復未能就其有利之事實負舉證責任，原
    告前開主張應堪信為真。
五、原告復主張兩造分居後，被告多次至原告娘家吵鬧或以電話騷擾原告家人，並於
    八十八年七、八月間至原告娘家稱要和原告父親「輸贏」（台語），於同年十一
    月二十六日，再持鐮刀破壞原告娘家之紗窗、紗門及機車，離去之前猶向原告父
    親恐嚇稱「你如來沙鹿鎮北勢里碰到我，我就砍死你」等語，被告前開毀損、恐
    嚇之行為，已經本院判處拘役五十日確定等事實，業據其提出本院八十九年度易
    字第一一七三號刑事判決書（網路資料）一紙在卷可證，本院並調閱該刑事卷宗
    核閱屬實，證人即原告之父親何木順亦到庭證稱：「被告曾經到我家去鬧過，被
    告原本到我家喝茶，之後竟向我要酒，後來我未給，結果被告就摔杯子並恐嚇我
    說如我到北勢里，就要砍死我，十五分鐘後，被告又拿鐮刀欲至我家砍我，但因
    無法進入，就砍壞紗窗、紗門、及機車。被告也曾經在九十二年四、五月間一日
    打近三十通電話騷擾我家。九十二年四月底被告又到我家來鬧，我有向派出所報
    案。」等語；證人即原告之兄何長洪亦證稱：「被告曾經在八十八年拿鐮刀到家
    中鬧過，這件事情有經過刑事判決。被告常常到家中鬧，有超過十次，也曾經說
    要和原告父親「輸贏」（台語），也曾恐嚇我父親說要砍死他。被告也曾經一日
    打近三十通電話騷擾我家，其原因是要找他太太。」等語，是原告此部分之主張
    ，亦堪採信。
六、按民法親屬編修正前，第一千零五十二條就裁判離婚原因，原採列舉主義；於七
    十四年六月三日修正公布時，在同條增列第二項規定：「有前項以外之重大事由
    ，難以維持婚姻者，夫妻之一方，得請求離婚」。其立法本旨，乃以同條第一項
    各款列舉之離婚原因，過於嚴格；故增列第二項，即夫妻一方之事由，雖不備同
    條第一項所列各款之要件，祇須按其事由之情節，在客觀上，確屬難以維持婚姻
    生活者，亦在得請求裁判離婚之列。此項規定係為因應實際需要所增設，倘認婚
    姻已生破綻而無回復之希望，則應許其裁判離婚；而婚姻是否已生破綻而無回復
    之希望須依客觀的標準，即難以維持婚姻之事實，是否已達於倘處於同一境況，
    任何人均將喪失維持婚姻意欲之程度以決之。本件原告離家之原因，乃係被告酒
    後屢至原告工作場所吵鬧，辱罵原告，造成原告精神上之痛苦，已如前述，且兩
    造分居迄今已長達五年之久，在此期間被告非但未試圖重修舊好，甚至更多次至
    原告娘家吵鬧或以電話騷擾原告家人，及持鐮刀損壞原告娘家紗窗、紗門及機車
    ，並出言恐嚇原告父親，亦如前述，顯見雙方均無尋求復合之意願，是彼此間已
    失其婚姻誠摯相愛、互信互諒之基礎，參酌兩造間之婚姻既已生破綻而無回復之
    希望，且任何人處於同一情況下，亦均不願繼續維持此種有名無實之婚姻，堪信
    本件兩造間確有難以維持婚姻之重大事由存在，而難以繼續彼此之共同婚姻生活
    無疑，又就該項離婚事由觀之，係因原告無法忍受被告之騷擾行為而離家，離家
    後被告復持續不斷侵害原告家人，是被告對兩造離婚之事由，顯應負較重之責任
    ，從而，原告依民法第一千零五十二條第二項請求判決離婚，洵屬正當，應予准
    許。又離婚之訴為形成之訴，訴訟標的依通說為形成權即離婚事由之存否，於同
    一當事人主張多項離婚原因時，如法院認其中一項為有理由，對於當事人之其他
    主張即無須審酌，本件原主張離婚之原因雖有民法第一千零五十二條第一項第三
    款不堪同居之虐待或同條第二項其他重大事由，惟其請求本院擇一為原告勝訴判
    決，則本院既已依民法第一千零五十二條第二項規定准予兩造離婚，則對於原告
    之其他主張，自無審究之必要，附此敘明。
七、至兩造其餘攻擊或防禦方法及未經援用之證據，經本院斟酌後，認為均不足以影
    響本判決之結果，自無逐一詳予論駁之必要，併此敘明。
八、據上論結，本件原告之訴為有理由，並依民事訴訟法第七十八條，判決如主文。
中      華      民      國    九十二    年      九      月    二十七    日
                              臺灣臺中地方法院家事法庭
~B法      官  楊國精
右為正本係照原本作成。
如對本判決上訴，須於判決送達後二十日內，向本院提出上訴狀，同時表明上訴理由
（須附繕本）。
中      華      民      國    九十二    年      九      月    二十七    日
~B法院書記官


司法院資訊處製作；財團法人民間司法改革基金會備份。
